臺灣臺中地方法院刑事判決　　　　　　　96年度易字第2483號
公　訴　人　臺灣臺中地方法院檢察署檢察官
被　　　告　丙○○
選任辯護人　高宏文　律師
被　　　告　癸○○
選任辯護人　楊雯齡　律師
被　　　告　庚○○
上列被告等因恐嚇取財等案件，經檢察官提起公訴（95年度偵字
第25350 、26553 號），本院判決如下：
    主  文
丙○○共同傷害人之身體，處有期徒刑陸月，如易科罰金，以銀
元佰元折算壹日，減為有期徒刑月，如易科罰金，以銀元
佰元折算壹日；又共同以脅迫使人行無義務之事，未遂，處有期
徒刑月，如易科罰金，以銀元佰元折算壹日，減為有期徒刑
壹月又拾伍日，如易科罰金，以銀元佰元折算壹日。應執行有
期徒刑肆月，如易科罰金，以銀元佰元折算壹日。
癸○○共同連續意圖為自己不法之所有，以恐嚇使人將本人之物
交付，處有期徒刑壹年，減為有期徒刑陸月，如易科罰金，以銀
元佰元折算壹日。
庚○○共同連續意圖為自己不法之所有，以恐嚇使人將本人之物
交付，累犯，處有期徒刑拾月，減為有期徒刑伍月，如易科罰金
，以銀元佰元折算壹日。
    事  實
一、丙○○於民國95年3 月10日起，擔任臺中縣清水鎮○○路25
    5 之38號「妞妞KTV 」負責人，於同年5 月29日更名為「意
    難忘KTV 」。癸○○及庚○○（前於90年間，因重利案件，
    經本院以90年度易字第3150號判處有期徒刑五月確定，於91
    年4 月11日易科罰金執行完畢）意圖為自己不法之所有，基
    於恐嚇取財之概括犯意聯絡，先於3 月12日或13日，推由癸○○與不知情之壬○○至「妞妞KTV 」，與丙○○用餐。用
    餐時，再推由庚○○至「妞妞KTV 」，向丙○○表示要找工
    作，經丙○○表示尚無職缺，庚○○竟向丙○○表示：「幹
    ！沒有就沒有，講那麼多」，便離去現場，癸○○則外出叫
    庚○○回來，並說：「好好講」，庚○○旋向丙○○表示：
    「時機不好，欠錢，要三萬」，癸○○及庚○○直接對丙○○恫稱：「是圍事費」、「如不給付，將對KTV 不利，要砸
    店」，致使丙○○心生畏懼，為免事端擴大，遂於3 月15日
    18時許，至臺中縣清水鎮○○路與鰲峰路口庚○○所開設之
    藍雨檳榔攤，將新臺幣（下同）二萬二千元交付庚○○。復
    於95年4 月間，再至藍雨檳榔攤，交付一萬元於庚○○。
二、癸○○與庚○○於95年5 月29日22時許，見「妞妞KTV 」更
    名為「意難忘KTV 」重新開幕，遂承前恐嚇取財概括犯意聯
    絡，於電話中向丙○○表示：「店重新開幕，要錢」，丙○○則表示：「生意不好，希望欠一下」、「沒錢」後，癸○○竟向丙○○恫稱：「沒有給他面子，要砸店、拿炸彈炸」
    ，並推由庚○○於同日23時40分許，駕駛車號7238-HU 白色
    BMW 自用小客車，載二名不詳成年男子至「意難忘KTV 」坐
    約十分鐘，未獲丙○○付款，遂離去現場。翌（30）日0 時
    50分許，癸○○、庚○○竟另行起意，與陳明銓、丁○○基
    於毀損之犯意聯絡，分持棍棒、斧頭等物，至「意難忘KTV
    」，砸毀店內電視機六台、冰櫃二台、攝影機四台及桌椅設
    備等物，旋離去現場（毀損部分，業據丙○○對庚○○、陳
    明銓及丁○○撤回告訴，效力及於癸○○，經本院另行判決
    公訴不受理）。甲○○以電話通知其父丙○○上情，丙○○
    趕至「意難忘KTV 」，不甘遭勒索及砸店，竟於同日凌晨1
    時30分許，夥同姓名、年籍不詳之成年人士數名，由丙○○
    於電話中誘使癸○○再度至意難忘KTV 。癸○○不疑有他，
    與庚○○、己○○及丁○○共乘前開自小客車前往。癸○○
    等人抵達，丙○○與上開不詳成年人數名，基於傷害之犯意
    聯絡，先由一名成年人拉下鐵門，再由丙○○下令毆打癸○○等人，癸○○、庚○○、己○○、丁○○亦不甘示弱，基
    於傷害之犯意聯絡，與丙○○及上開不詳成年人互毆，致癸○○受有右側脛骨骨截斷移位性骨折及頭部外傷合併血腫、
    雙眼瘀傷、四肢多處瘀青等傷害。庚○○受有下頷鈍挫傷、
    背部多處鈍挫傷、左肘嚴重鈍挫傷合併皮下血腫、右手、右
    大腿、右小腿、左小腿、右足多處鈍挫傷合併擦傷、左臀部
    鈍挫傷合併皮下血腫等傷害。己○○受有頭部外傷、頭皮撕
    裂傷、胸部鈍挫傷、背部多處鈍傷合併皮下血腫、兩側上肢
    多處鈍挫傷及擦傷、右下肢鈍挫傷合併撕裂傷及擦傷、左膝
    鈍挫傷及擦傷、腎臟鈍挫傷合併血尿。丁○○受有血尿、左
    側腰協痛、頭部外傷併頭皮撕裂傷、頭部血腫、右膝挫傷併
    股四頭肌下血腫、臉部挫傷併右眉下眼眶撕裂傷等傷害。丙○○則受有頭皮撕裂傷、頭部外傷、右手挫傷及第一掌骨骨
    折等傷害（癸○○、庚○○、陳明銓及丁○○涉嫌傷害部分
    ，業經丙○○對庚○○、陳明銓及丁○○撤回告訴，效力及
    於癸○○，經本院另行判決公訴不受理）。癸○○及庚○○
    因遭毆打倒地，未能順利取得保護費。
三、丙○○見癸○○等四人已遭毆打倒地，無力反抗，遂與上開
    不詳成年人數名另行基於使人行無義務之事之犯意聯絡，手
    持木棍及鋁棒站立在癸○○等人身旁，由一名姓名、年籍不
    詳之成年人，要求癸○○等人拿出身分證，再由丙○○表示
    ：「事情要不要結束」。癸○○因遭毆打在地，遂表示：「
    有，事情要結束」。丙○○遂要求癸○○等人應簽立放棄追
    究傷害告訴之和解書，以此方式脅迫癸○○等四人行無義務
    之事。因癸○○等人未帶證件，始未簽立和解書。嗣經警據
    報到場處理，始悉上情。
四、案經臺中縣警察局清水分局報請臺灣臺中地方法院檢察署檢
    察官偵查起訴。
    理  由
甲、被告癸○○、庚○○方面：
壹、程序方面：
    被告以外之人於審判外之言詞或書面陳述，除法律有規定者
    外，不得作為證據。刑事訴訟法第一百五十九條第一項定有
    明文。證人丙○○、甲○○、乙○○及辛○○於警詢中所為
    之陳述，係屬審判外之言詞陳述，查無得為證據之例外事由
    ，復經被告癸○○之辯護人於本院準備程序表示無證據能力
    。依上開說明，無證據能力，就被告癸○○部分，不得採為
    本案之證據。
貳、實體方面：
一、訊據被告癸○○及庚○○固於本院坦承曾與丙○○接觸等情
    不諱，惟否認有何恐嚇取財犯行，均辯稱：無恐嚇取財犯行
    云云。惟查：
  (一)證人丙○○先於檢察官訊問時證稱：於95年5 月份，遭癸○○及庚○○勒索保護費，對方說一定要給，我因為害怕，只
    好乖乖繳，本來開口三萬元，後來降為二萬多元，付二次保
    護費。第一次二萬二千元，第二次一萬元。於95年5 月29日
    22時許，癸○○又打電話跟我要錢，我跟他說我沒有錢，他
    就說要砸店等語（詳偵卷(二)24頁）；復於本院證稱：自95年
    3 月10日開始經營KTV ，約於3 月12日或13日，我與癸○○
    、壬○○在店內吃飯，庚○○到店內，表示要找工作，我回
    答這裡沒有缺人，庚○○就說「幹！沒有就沒有，講那麼多
    」後，便走出去。癸○○出去叫庚○○回來，壬○○對我說
    這是規矩，一天多做一攤，比較沒事情。癸○○就在旁邊說
    好好講。庚○○說時機不好，欠錢，要三萬。癸○○及庚○○就直接說是圍事費。約於3 月14日或15日，我將二萬二千
    元拿到藍雨檳榔攤，交給庚○○。又於95年4 月間，拿一萬
    元至藍雨檳榔攤給庚○○。於95年5 月29日KTV 重新開幕，
    庚○○帶兩個年輕人來店裡坐，我問庚○○要不要喝茶，庚○○說不要，便離開，之後我回到家裡，癸○○在電話中向
    我勒索保護費，說：「店重新開幕，要錢」。我說：「生意
    不好，希望欠一下」、「沒錢」，癸○○向我說：「沒有給
    他面子，要砸店、拿炸彈炸我」等語甚詳（詳本院卷127 至
    130 頁）。
  (二)證人丙○○與被告癸○○、庚○○於本案刑事案件中，固屬
    對立，但證人丙○○對被告癸○○及庚○○如何向其索取保
    護費、索取時間、金額及交付方式等情節，前後所述一致，
    且鉅細靡遺交代，無重大瑕疵，證人丙○○於檢察官及本院
    所證，應屬可信。復參酌證人丙○○為KTV 經營者，在本案
    發生前，與被告癸○○、庚○○無任何仇隙，本於和氣生財
    ，自無必要無端糾眾毆打被告癸○○及庚○○。而證人丙○○與數名不詳姓名、年籍之成年人，於95年5 月30日共同對
    被告癸○○、庚○○及案外人陳明銓及丁○○為傷害行為，
    應係針對被告癸○○等人先前恐嚇取財及毀損犯行之反撲，
    益證被告癸○○及庚○○確實於上揭時、地，連續對證人丙○○為恐嚇取財犯行無誤。
  (三)至於被告癸○○於警詢辯稱：不知道丙○○拿保護費給庚○○。丙○○沒有拿保護費給我云云（詳警卷9 、10頁）；復
    於檢察官訊問時辯稱：未向丙○○拿二萬二千元及一萬元云
    云（詳偵卷(二)26頁）。被告庚○○辯稱：未曾向丙○○拿過
    保護費云云（詳警卷20頁），均屬卸責之詞，不足採信。
  (四)綜上，被告癸○○、庚○○犯行，事證明確，堪以認定。
二、查被告癸○○及庚○○行為後，刑法於94年1 月7 日修正，
    於94年2 月2 日公布，於95年7 月1 日施行。按行為後法律
    有變更者，適用行為時之法律，但行為後之法律有利於行為
    人者，適用最有利於行為人之法律，刑法第二條第一項定有
    明文。又比較新舊法時，應就罪刑有關之共犯、未遂犯、想
    像競合犯、牽連犯、連續犯、結合犯，以及累犯加重、自首
    減輕暨其他法定加減原因（如身分加減）與加減例等一切情
    形，綜其全部罪刑之結果而為比較。最高法院九十五年度第
    八次刑事庭會議決議可資參照。關於被告癸○○及庚○○犯
    行新舊法比較部分，均詳如附表所示，經整體比較後，以修
    正前刑法規定，有利於被告癸○○及庚○○，應整體適用修
    正前刑法規定。核被告癸○○及庚○○事實一所為，均係犯
    刑法第三百四十六條第一項之恐嚇取財罪；事實二所為，均
    係犯刑法第三百四十六條第三項、第一項之恐嚇取財未遂罪
    。被告癸○○與庚○○對於上開犯行，彼此間有犯意聯絡及
    行為分擔，應依修正前刑法第二十八條規定，論以共同正犯
    。渠等所為二次恐嚇取財犯行及一次恐嚇取財未遂犯行，時
    間緊接，所犯罪名相同，顯係出於概括之犯意為之，為連續
    犯，爰依修正前刑法第五十六條規定，以較重之恐嚇取財罪
    既遂罪論，並加重其刑。又被告庚○○前於90年間，因重利
    案件，經本院以90年度易字第3150號判處有期徒刑五月確定
    ，於91年4 月11日易科罰金執行完畢，有台灣高等法院被告
    前案紀錄表在卷可佐。被告庚○○於有期徒刑執行完畢後，
    五年內再犯本件有期徒刑以上之罪，為累犯，依修正前刑法
    第四十七條規定，遞加其刑。爰審酌被告癸○○及庚○○均
    年輕力壯，不思以己力賺取金錢，見丙○○開設KTV ，認為
    有機可趁，以言語恫嚇方式，強索財物花用，經丙○○給付
    二次金錢，不願給付第三次，竟再另行起意砸毀KTV 店內設
    備，行為惡劣，及被告庚○○雖為累犯，但被告癸○○為主
    謀，所處刑度應高於被告庚○○，暨犯後均否認犯行等一切
    情狀，量處如主文所示之刑。又被告癸○○、庚○○所犯本
    罪，係於96年4 月24日前，合於減刑條件，應依中華民國九
    十六年罪犯減刑條例第二條第一項第三款、第七條，被告癸○○減為有期徒刑六月，被告庚○○減為有期徒刑五月，併
    依同法第九條規定，依修正前刑法第四十一條第一項前段規
    定，均諭知如易科罰金之折算標準。
乙、被告丙○○方面：
壹、程序方面：
    被告以外之人於審判外之言詞或書面陳述，除法律有規定者
    外，不得作為證據。刑事訴訟法第一百五十九條第一項定有
    明文。證人癸○○、庚○○、陳明銓及丁○○於警詢中所為
    之陳述，係屬審判外之言詞陳述，查無得為證據之例外事由
    ，復經被告丙○○之辯護人於本院準備程序表示無證據能力
    。依上開說明，無證據能力，不得採為本案之證據。
貳、實體方面：
一、訊據被告丙○○於本院坦承於95年5 月30日1 時30分許，與
    告訴人癸○○、庚○○、陳明銓及李文洲在意難忘KTV 等情
    不諱，惟否認有何傷害及強制犯行。辯稱：我是遭癸○○等
    人毆打，癸○○等人要毆打客人，客人與癸○○等人打架，
    沒有要求癸○○等人寫和解書云云（本院卷51頁）。惟查：
  (一)傷害部分：
  1.(1)證人癸○○於檢察官訊問時證稱：丙○○當天打電話叫我
    過去，我們一到，他們鐵門拉下來就打了等語（偵卷(二)26頁
    ）；復於本院證稱：95年5 月30日凌晨1 點30分丙○○邀我
    到「意難忘KTV 」喝酒，丁○○、庚○○、陳明銓和我一起
    去。…我們四人一起進去…丙○○就站在我右手邊，手上拿
    球棒，丙○○喊打後，十幾個人圍過來，每一個人手上都拿
    棒球棍及鐵棍。丙○○先打我的腳，另外一個人也打我的腳
    ，還有人打我的背部、後腦等語甚詳（詳本院卷183 至185
    頁），經核與(2)證人庚○○於檢察官訊問時證稱：我一進KT
    V ，鐵門就拉下來，就被打了，然後送醫等語（詳偵卷(二)26
    頁）；復於本院證稱：癸○○講完電話，約我、陳明銓及丁○○，由我開車號7238-HU 號自小客車到「意難忘KTV 」，
    …進去KTV ，…隔沒多久，鐵門拉下來。丙○○出來，拿一
    支木棒，約十個人拿球棒、鐵條出來，丙○○說：打乎死等
    語（詳本院卷193 至198 頁）；(3)證人陳明銓於檢察官訊問
    時證稱：95年5 月30日凌晨，…跟癸○○一起去KTV ，一進
    去就被打，被十幾、二十個人打，拿棒球棍一直打我們等語
    （詳偵卷(二)26、27頁）；(4)證人李文洲於檢察官訊問時證稱
    ：癸○○、庚○○、陳明銓約我去意難忘KYV ，不到一分鐘
    ，聽見十多人衝出來，拿球棒，鐵門拉下來就開始打，…丙○○拿球棒打我的頭，也有打我的腰等語大致相符（詳偵卷
    (二)23、24頁），並有童綜合醫院診斷證明書三紙、監視器錄
    影相片十一張、現場照片十一張、現場圖二份及扣押物品相
    片二張在卷可稽（詳警卷78至83、87至100 頁），復有木棍
    三支及斧頭一支扣案可證。證人癸○○、庚○○、陳明銓及
    丁○○於本案刑事案件中，固與被告丙○○對立，但彼此對
    於所受傷害經過所證情節大致相符。此外，證人癸○○、庚○○、陳明銓及丁○○於95年5 月30日凌晨1 時30分許，再
    度前往意難忘KTV 前，已對被告丙○○為強索保護費及砸店
    等行為，被告丙○○為報復證人癸○○、庚○○，而邀集數
    名姓名、年籍不詳之成年人，對證人癸○○、庚○○、陳明
    銓及丁○○為傷害行為，亦與常情相符。是被告丙○○與數
    名姓名、年籍之不詳成年人，共同毆打證人癸○○、庚○○
    、陳明銓及丁○○犯行，堪以認定。
  2.至於(1)證人甲○○於警詢陳稱：癸○○、庚○○、陳明銓及
    李文洲於95年5 月30日1 時30分左右，駕駛白色自小客車返
    回店內，其中一名男子持鋁棒毆打丙○○頭部、左、右手等
    處，…四名男子開始敲包廂的門，其中編號A3包廂的一個客
    人走出來，便動手打客人，A3包廂的客人看到朋友被打，A3
    包廂內的十二名男子就衝出來跟砸店的四名男子在店內發生
    鬥毆，…四名男子受傷是被客人毆打成傷云云（詳警卷51、
    52頁）；復於檢察官訊問時證稱：癸○○等四人砸店完後，
    我父親回來，我父親在門口，他們就折回來，他們打我父親
    ，我不知道誰先動手，是用棒球棍打的等語（詳偵卷(二)24頁
    ）；復於本院證稱：一點多時，庚○○、己○○、丁○○及
    癸○○等四人進來店裡面與我父親發生口角，我就看到他們
    毆打我父親，我爸爸叫我躲起來，…我確定陳明銓有拿木棍
    打我爸爸，李文洲用手打我父親云云（詳本院卷135 至137
    頁）。(2)證人乙○○於警詢陳稱：95年5 月30日1 時30分許
    ，那四名歹徒又回到我們店內，手持鋁棒及木棍，先毆打丙○○頭部及手部，並和客人互毆，…他們傷勢是因為和客人
    起衝突而被毆打，丙○○沒有出手毆打他們四人云云（詳警
    卷65頁）；復於檢察官訊問時證稱：癸○○、陳明銓她們拿
    鋁棒及棍子砸店，然後我就往後門跑，我不知道我父親被打
    ，我是等沒有聲音才出來，出來時看到我父親倒地云云（詳
    偵卷(二)25頁）；再於本院證稱：砸店的那些人開一部車停好
    ，人就衝進來，手上拿著很像木板床的木棒，木棒大約90公
    分左右、細長的長方形，至於幾個人拿木棒，我忘記了，大
    約是三個人。那四個人衝進來就開始打我爸爸，我就尖叫往
    後面衝，三、四個客人就留在那邊，而原本躲在稻田內的客
    人，大約有五、六個人就往店內衝，接下來我就躲到稻田裡
    面，所以不曉得店內的情形云云（詳本院卷202 頁）。(3)證
    人辛○○於警詢證稱：95年5 月30日1 時30分許，看見四名
    男子開一部白色BMW 自小客車，下來四名男子進入店內，跟
    丙○○打架，對方四人便動手打丙○○，…我躲入廚房約一
    分鐘，再出來看見庚○○、陳明銓、李文洲及癸○○等四人
    被客人約十多人持其所有球棒毆打，…我親眼目睹是客人以
    木棍毆打他們四人頭部、腳和手云云（詳警卷68、69頁）；
    復於本院證稱：我先與丙○○講話，看到四個人進來，其中
    一人拿球棒，包括在庭上的癸○○、庚○○，但不是他們兩
    人拿球棒，他們進店裡面來就與丙○○吵架，…先動手打丙○○，也要打我，我就跑到後面，等了一下沒有聲音才出來
    ，丙○○及他們四人都躺在地上，我去扶丙○○起來，丙○○就報警云云（詳本院卷138 、139 頁）。然證人甲○○、
    乙○○均為被告丙○○之女，證人辛○○為證人甲○○之男
    友。三人立場與被告丙○○相同，難以期待為真實之供述。
    況且，證人甲○○與被告丙○○尚有共犯嫌疑，目前由檢察
    官偵查中，更難期待據實證述共犯情節。此外，證人乙○○
    於檢察官訊問及本院均明確證稱：不知店內情形等語，竟於
    警詢證述：證人癸○○等人傷勢是與客人互毆所致云云，顯
    然前後矛盾，應係故意附和證人甲○○及辛○○，且故意為
    有利於被告丙○○之供述，顯不可採。是以，證人甲○○、
    乙○○及辛○○所證，均不足為有利於被告丙○○之認定。
  3.至於被告於警詢辯稱：丁○○徒手毆打我臉部，陳明銓拿鋁
    棒毆打我頭部，…，我被毆打完後，不知道其他事，過二、
    三分鐘後清醒，才看到癸○○等人在店內打客人云云（詳警
    卷42頁）；復於檢察官訊問時改稱：他們先跟客人起衝突，
    我過去拉時，就被打了云云（詳偵卷(二)26頁），所辯前後矛
    盾，且屬卸責之詞，不足採信。
  (二)強制未遂部分：
  1.證人癸○○於本院證稱：丙○○要求我們與他和解，要我們
    簽和解書才要放我們，並說不和解，要押走，…我們沒有寫
    和解書，旁邊有一位高高胖胖的人叫我們拿身分證出來，但
    是我們沒有人拿身分證出來。丙○○沒有講和解內容，也沒
    有拿出紙、筆。…丙○○和他旁邊的人，用口頭要我們被他
    打的人簽和解書，也就是…不要告他們，他們才要把我們送
    醫院等語甚詳（詳本院卷185 、186 、190 頁），經核與證
    人庚○○於本院證稱：我們被打倒下後，丙○○說事情要不
    要結束，癸○○回答丙○○說：有，事情要結束。…丙○○
    叫我們四個人寫切結書，寫要我們被打不要追究，但我們沒
    有寫，…因為沒有帶證件等語大致相符（詳本院卷195 至19
    8 頁）。
  2.被告丙○○為解決證人癸○○及庚○○索取保護費之騷擾，
    而採取以暴制暴方式，其目的無非在終局解決與證人癸○○
    間之紛擾。因此，被告丙○○於證人癸○○等人倒地後，其
    不法實力高於證人癸○○，自得順勢要求證人癸○○等人簽
    立放棄追究刑事責任之和解書。況且，被告丙○○等人若不
    在當下要求證人癸○○等人簽立和解書，則在證人癸○○等
    人離去現場後，應可預見證人癸○○等人必定採取相關合法
    或非法管道，以解決被告丙○○等人之傷害行為。是被告丙○○當下對其傷害犯行，所能採取之手段，即要求證人癸○○等人簽立和解書。是被告丙○○此部分強制未遂犯行，應
    可認定。至於被告丙○○辯稱：未強迫癸○○等人簽和解書
    云云，亦屬卸責之詞，不足採信。
  (三)綜上，被告丙○○上開犯行，事證明確，均堪認定。
二、查被告丙○○行為後，刑法於94年1 月7 日修正，於94年2
    月2 日公布，於95年7 月1 日施行。按行為後法律有變更者
    ，適用行為時之法律，但行為後之法律有利於行為人者，適
    用最有利於行為人之法律，刑法第二條第一項定有明文。又
    比較新舊法時，應就罪刑有關之共犯、未遂犯、想像競合犯
    、牽連犯、連續犯、結合犯，以及累犯加重、自首減輕暨其
    他法定加減原因（如身分加減）與加減例等一切情形，綜其
    全部罪刑之結果而為比較。最高法院九十五年度第八次刑事
    庭會議決議可資參照。關於被告丙○○犯行新舊法比較部分
    ，詳如附表所示，經整體比較後，以修正前刑法規定，有利
    於被告丙○○，應整體適用修正前刑法規定。核被告丙○○
    所為，係犯刑法第二百七十七條第一項之傷害罪及同法第三
    百零四條第二項、第一項之強制未遂罪。被告丙○○與數名
    姓名、年籍不詳之成年人，對於上開傷害及強制未遂犯行，
    彼此間有犯意聯絡及行為分擔，應依修正前刑法第二十八條
    規定，論以共同正犯。被告丙○○就強制犯行部分，已著手
    於犯罪行為之實行而不遂，為未遂犯，應依修正前刑法第二
    十六條前段規定，減輕其刑。其所犯上開二罪間，犯意各別
    、罪名互殊，應予分論併罰。爰審酌被告丙○○面對他人不
    法侵害，採取暴力方式反制，其行為實不足取，及邀集多人
    ，毆打證人癸○○等人，造成證人癸○○等人傷勢嚴重，且
    實施傷害行為後，非但無悔意，反而另行起意，要求證人癸○○等人簽立和解書，暨犯後否認犯行等一切情狀，量處如
    主文所示之刑。至於扣案之木棍三支及斧頭一支，均屬庚○○所有，業據庚○○於本院審理時供述甚詳（詳本院卷208
    頁，而庚○○涉嫌傷害部分，業經本院判決公訴不受理），
    自不得宣告沒收。另扣案之斷柄球棒二支，被告丙○○否認
    為其所有（詳本院卷208 頁），且除被告丙○○外，其餘共
    犯均仍在偵查中，為免使另案產生偵審上困擾，爰不另宣告
    沒收。又被告丙○○所犯上開二罪，均於96年4 月24日前，
    合於減刑條件，應依中華民國九十六年罪犯減刑條例第二條
    第一項第三款、第七條及第十條第一項之規定，各減為有期
    徒刑三月及一月又十五日，併定應執行有期徒刑四月，及宣
    示如易科罰金之折算標準。
據上論斷，應依刑事訴訟法第二百九十九條第一項前段，刑法第
二百七十七條第一項、第三百零四條第二項、第一項、第三百四
十六條第一項、第二條第一項前段、修正前刑法第二十八條、第
五十六條、第四十七條、第二十六條前段、第四十一條第一項前
段、第五十一條第五款，罰金罰鍰提高標準條例第一條前段、修
正前罰金罰鍰提高標準條例第二條，中華民國九十六年罪犯減刑
條例第二條第一項第三款、第七條、第九條、第十條第一項，判
決如主文。
本案經檢察官戊○○到庭執行職務
中　　華　　民　　國　　96　　年　　10　　月　　15　　日
               刑事第十六庭  審判長法  官  林念祖
                                   法  官  楊文廣
                                   法  官  柯志民
上正本證明與原本無異。
如不服本判決，應於送達後十日內向本院提出上訴狀（須附繕
本），上訴於台灣高等法院台中分院。
                                   書記官  賴亮蓉
中　　華　　民　　國　　96　　年　　10　　月　　15　　日
附表
┌────────┬────────┬────────┬────────┐
│法        條    │修正前規定      │修正後規定      │新舊法之比較    │
├────────┼────────┼────────┼────────┤
│刑法第二百七十七│罰金罰鍰提高標準│刑法施行法第一條│(一)本件被告癸○○│
│條第一項、第三百│條例第一條前段規│之一規定：「中華│、庚○○及丙○○│
│四十六條第一項及│定：「依法律應處│民國九十四年一月│分別所犯刑法第二│
│第三百零四條第二│罰金、罰鍰者，就│七日刑法修正施行│百七十七條第一項│
│項、第一項法定刑│其原定數額得提高│後，刑法分則編未│、第三百四十六條│
│關於罰金部分：罰│為二倍至十倍。」│修正之條文定有罰│第一項及第三百零│
│金罰鍰提高標準條│現行法規所定貨幣│金者，自九十四年│四條第二項、第一│
│例第一條前段、現│單位折算新台幣條│一月七日刑法修正│項之罪法定刑均有│
│行法規所定貨幣單│例第二條規定：「│施行後，就其所定│罰金刑（第二百七│
│位折算新台幣條例│現行法規所定金額│數額提高為三十倍│十七條第一項及第│
│第二條、刑法第三│之貨幣單位為圓、│，但七十二年六月│三百四十六條第一│
│十三條第五款    │銀元或元者，以新│二十六日到九十四│項均為銀元一千元│
│                │台幣元之三倍折算│年一月七日新增或│以下，第三百零四│
│                │之。」          │修正之條文，就其│條第一項為銀元三│
│                │刑法第三十三條第│所定數額提高為三│百元以下），且為│
│                │五款規定：「罰金│倍。」刑法第三十│刑法分則編未修正│
│                │：一元以上。」  │三條第五款規定：│之條文而定有罰金│
│                │                │「罰金：新台幣一│刑者，於刑法施行│
│                │                │千元以上，以百元│法第一條之一修正│
│                │                │計算之。」      │增訂前，其貨幣單│
│                │                │                │位為銀元，是被告│
│                │                │                │等所犯上開各罪罰│
│                │                │                │金刑之提高標準，│
│                │                │                │於適用罰金罰鍰提│
│                │                │                │高標準條例第一條│
│                │                │                │前段及現行法規所│
│                │                │                │定貨幣單位折算新│
│                │                │                │台幣條例第二條規│
│                │                │                │定換算為新台幣時│
│                │                │                │，就刑法第二百七│
│                │                │                │十七條第一項及第│
│                │                │                │三百四十六條第一│
│                │                │                │項法定刑罰金部分│
│                │                │                │，應為罰金新台幣│
│                │                │                │三萬元以下（乘以│
│                │                │                │十，再乘以三。另│
│                │                │                │刑法第三百零四條│
│                │                │                │第二項、第一項法│
│                │                │                │定刑罰金部分，應│
│                │                │                │為罰金新台幣九千│
│                │                │                │元以下（乘以十，│
│                │                │                │再乘以三）。如適│
│                │                │                │用刑法施行法第一│
│                │                │                │條之一規定提高三│
│                │                │                │十倍，則刑法第二│
│                │                │                │百七十七條第一項│
│                │                │                │及第三百四十六條│
│                │                │                │第一項法定刑罰金│
│                │                │                │部分，則為罰金新│
│                │                │                │台幣三萬元以下（│
│                │                │                │乘以三十）。另刑│
│                │                │                │法第三百零四條第│
│                │                │                │二項、第一項法定│
│                │                │                │刑罰金部分，則為│
│                │                │                │罰金新台幣九千元│
│                │                │                │以下。故關於法定│
│                │                │                │刑為罰金部分之提│
│                │                │                │高標準，新法非較│
│                │                │                │有利於被告，本案│
│                │                │                │關於刑法第二百七│
│                │                │                │十七條第一項、第│
│                │                │                │三百四十六條第一│
│                │                │                │項及第三百零四條│
│                │                │                │第二項、第一項之│
│                │                │                │罪法定刑罰金提高│
│                │                │                │標準部分，應依刑│
│                │                │                │法第二條第一項前│
│                │                │                │段規定，適用行為│
│                │                │                │時之法律即罰金罰│
│                │                │                │鍰提高標準條例第│
│                │                │                │一條前段及現行法│
│                │                │                │規所定貨幣單位折│
│                │                │                │算新台幣條例第二│
│                │                │                │條之規定。      │
│                │                │                │(二)法定刑罰金部分│
│                │                │                │，依修正前刑法第│
│                │                │                │三十三條第五款規│
│                │                │                │定，及罰金罰鍰提│
│                │                │                │高標準條例第一條│
│                │                │                │前段提高後，再依│
│                │                │                │現行法規所定貨幣│
│                │                │                │單位折算新台幣條│
│                │                │                │例第二條換算為新│
│                │                │                │台幣時，為新台幣│
│                │                │                │六元以上至三十元│
│                │                │                │以上，依修正後刑│
│                │                │                │法第三十三條第五│
│                │                │                │款規定，為新台幣│
│                │                │                │一千元以上，修正│
│                │                │                │後刑法第三十三條│
│                │                │                │第五款規定非較有│
│                │                │                │利於被告，依刑法│
│                │                │                │第二條第一項前段│
│                │                │                │規定，應適用修正│
│                │                │                │前刑法第三十三條│
│                │                │                │第五款規定。    │
├────────┼────────┼────────┼────────┤
│刑法關於未遂犯之│刑法第二十六條前│刑法第二十五條第│按刑法第二十六條│
│規定            │段：「未遂犯之處│二項：「未遂犯之│前段有關未遂犯得│
│                │罰，得按既遂犯之│處罰，以有特別規│按既遂犯之刑減輕│
│                │刑減輕之。」    │定者為限，並得按│之規定，移列於同│
│                │                │既遂犯之刑減輕之│法第二十五條第二│
│                │                │。」            │項後段，此部分僅│
│                │                │                │係體例之挪移，文│
│                │                │                │字用語完全相同，│
│                │                │                │並無法律變更之比│
│                │                │                │較問題（最高法院│
│                │                │                │95年度第21次刑事│
│                │                │                │庭會議、95年度台│
│                │                │                │上字第6159號判決│
│                │                │                │參照）。        │
├────────┼────────┼────────┼────────┤
│刑法第二十八條  │二人以上共同實施│二人以上共同實行│本件被告癸○○及│
│共同正犯        │犯罪之行為者，皆│犯罪之行為者，皆│庚○○間；另被告│
│                │為正犯。        │為共犯。        │丙○○與數名姓名│
│                │                │                │、年籍不詳之成年│
│                │                │                │人士間，所為上開│
│                │                │                │犯行，既屬實行犯│
│                │                │                │罪行為之正犯，則│
│                │                │                │適用修正施行前之│
│                │                │                │刑法第二十八條規│
│                │                │                │定論擬，並無不利│
│                │                │                │於被告。因此，應│
│                │                │                │依刑法第二條第一│
│                │                │                │項前段規定，依修│
│                │                │                │正前刑法第二十八│
│                │                │                │條規定，論以共同│
│                │                │                │正犯。          │
├────────┼────────┼────────┼────────┤
│刑法第五十六條  │連續數行為而犯同│已刪除。        │被告癸○○及陳俊│
│連續犯          │一罪名者，以一罪│                │彬恐嚇取財犯行，│
│                │論。但得加重其刑│                │係基於概括犯意而│
│                │至二分一。      │                │為，依修正前刑法│
│                │                │                │第五十六條規定，│
│                │                │                │應以一罪論，並加│
│                │                │                │重其刑，於適用新│
│                │                │                │法時應分論併罰，│
│                │                │                │修正後刑法之規定│
│                │                │                │並非較有利於被告│
│                │                │                │，依刑法第二條第│
│                │                │                │一項前段規定，仍│
│                │                │                │應適用修正前刑法│
│                │                │                │第五十六條規定。│
├────────┼────────┼────────┼────────┤
│刑法第四十七條  │受有期徒刑之執行│受徒刑之執行完畢│被告庚○○於有期│
│累犯            │完畢，或受無期徒│，或一部之執行而│徒刑執行完畢後，│
│                │刑或有期徒刑一部│赦免後，五年以內│五年以內再故意犯│
│                │之執行而赦免後，│故意再犯有期徒刑│本件有期徒刑以上│
│                │五年以內再犯有期│以上之罪者，為累│之罪，依修正前刑│
│                │徒刑以上之罪者，│犯，加重本刑至二│法第四十七條，或│
│                │為累犯，加重本刑│分之一。第九十八│修正後刑法第四十│
│                │至二分之一。    │條第二項關於因強│七條第一項規定，│
│                │                │制工作處分之執行│均構成累犯，依新│
│                │                │完畢或一部之執行│法規定，並未有利│
│                │                │而免除後，五年以│於被告，因此，應│
│                │                │內故意再犯有期徒│依刑法第二條第一│
│                │                │刑以上之罪者，以│項前段規定，依修│
│                │                │累犯論。        │正前刑法第四十七│
│                │                │                │條規定，論以累犯│
│                │                │                │，加重其刑。    │
├────────┼────────┼────────┼────────┤
│刑法第四十一條第│刑法第四十一條第│刑法第四十一條第│被告癸○○、陳俊│
│一項前段易科罰金│一項前段規定：「│一項前段規定：「│彬及丙○○行為時│
│部分            │犯最重本刑為五年│犯最重本刑為五年│之易科罰金折算標│
│                │以下有期徒刑以下│以下有期徒刑以下│準，應以銀元一百│
│                │之刑之罪，而受六│之刑之罪，而受六│元至三百元折算為│
│                │個月以下有期徒刑│個月以下有期徒刑│一日，經依現行法│
│                │或拘役之宣告，因│或拘役之宣告者，│規所定貨幣單位折│
│                │身體、教育、職業│得以新台幣一千元│算新台幣條例第二│
│                │、家庭之關係或其│、二千元或三千元│條規定換算為新台│
│                │他正當事由，執行│折算一日，易科罰│幣後，應以新台幣│
│                │顯有困難者，得以│金。」          │三百元至九百元折│
│                │一元以上三元以下│                │算為一日，修正後│
│                │折算一日，易科罰│                │則以新台幣一千元│
│                │金。」          │                │、二千元、三千元│
│                │罰金罰鍰提高標準│                │折算一日，修正後│
│                │條例第二條（已刪│                │刑法第四十一條第│
│                │除）規定：「依刑│                │一項前段規定，並│
│                │法第四十一條易科│                │非較有利於被告，│
│                │罰金或第四十二條│                │依刑法第二條第一│
│                │第二項易服勞役者│                │項前段規定，適用│
│                │，均就其原定數額│                │行為時法律即修正│
│                │提高為一百倍折算│                │前刑法第四十一條│
│                │一日；法律所定罰│                │第一項前段及罰金│
│                │金數額未依本條例│                │罰鍰提高標準條例│
│                │提高倍數，或其處│                │第二條規定，定其│
│                │罰法條無罰金刑之│                │易科罰金之折算標│
│                │規定者，亦同。」│                │準。            │
├────────┼────────┼────────┼────────┤
│刑法第五十一條第│宣告多數有期徒刑│宣告多數有期徒刑│修正後刑法第五十│
│五款數罪併罰定應│者，於各刑中之最│者，於各刑中之最│一條第五款規定並│
│執行刑          │長期以上，各刑合│長期以上，各刑合│非較有利於被告吳│
│                │併之刑期以下，定│併之刑期以下，定│國輝，依刑法第二│
│                │其刑期。但不得逾│其刑期。但不得逾│條第一項前段規定│
│                │二十年。        │三十年。        │，適用修正前刑法│
│                │                │                │第五十一條第五款│
│                │                │                │規定定其應執行之│
│                │                │                │刑。            │
└────────┴────────┴────────┴────────┘
論罪之法條全文：
刑法第二百七十七條
傷害人之身體或健康者，處三年以下有期徒刑、拘役或一千元以
下罰金。
犯前項之罪因而致人於死者，處無期徒刑或七年以上有期徒刑；
致重傷者，處三年以上十年以下有期徒刑。
刑法第三百零四條
以強暴、脅迫使人行無義務之事或妨害人行使權利者，處三年以
下有期徒刑、拘役或三百元以下罰金。
前項之未遂犯罰之。
刑法第三百四十六條
意圖為自己或第三人不法之所有，以恐嚇使人將本人或第三人之
物交付者，處六月以上五年以下有期徒刑，得併科一千元以下罰
金。
以前項方法得財產上不法之利益，或使第三人得之者，亦同。
前二項之未遂犯罰之。
